臺灣雲林地方法院民事裁定
110年度司繼字第117號
聲  請  人  胡忠義即被繼承人劉鴨亀之遺產管理人

上列聲請人因擔任劉鴨亀之遺產管理人，聲請核定報酬，本院裁
定如下：
    主  文
聲請人任被繼承人劉鴨亀之遺產管理人之報酬核定為新臺幣貳萬
元。
聲請程序費用由被繼承人劉鴨亀之遺產負擔。
    理  由
一、本件聲請意旨略以：聲請人經鈞院109 年度繼字第783 號民
    事裁定選任為被繼承人劉鴨亀之遺產管理人，其所遺雲林縣
    ○○鎮○○段000 地號土地（權利範圍：三分之一），原由共有
    人沈琦璘以本院109 年度六簡調字第214 號提起分割共有物
    之訴，後由聲請人與其他共有人成立和解，被繼承人所遺上
    開土地之應有部分，經分割獲補償新臺幣（下同）380,318 
    元，現公示催告期間，無其他債權人或受遺贈人主張權利，
    爰依民法第1183條規定，聲請酌定擔任本件被繼承人遺產管
    理人之報酬等語。
二、按遺產管理人得請求報酬，其數額由法院按其與被繼承人之
    關係、管理事務之繁簡及其他情形，就遺產酌定之，必要時
    ，得命聲請人先為墊付；親屬會議不能召開或召開有困難時
    ，依法應經親屬會議處理之事項，由有召集權人聲請法院處
    理之；親屬會議經召開而不為或不能決議時，亦同，民法第
    1183條、第1132條第2 項分別定有明文。次按聲請法院處理
    關於酌定遺產管理人報酬事件係應經親屬會議處理之事件，
    專屬被繼承人住所地法院管轄；法院就前條第5 項所定事件
    所為裁定時，得調查遺產管理人所為遺產管理事務之繁簡及
    被繼承人之財產收益狀況，家事事件法第181 條第5 項第7 
    款、第182 條亦有明定。故法院選任之遺產管理人得聲請法
    院酌定其報酬，惟本案並無親屬會議可資酌定報酬數額，是
    遺產管理人自得向被繼承人住所地之法院聲請酌定遺產報酬
    。另就報酬數額部分，財政部雖頒訂「代管無人承認繼承遺
    產作業要點」作為請求遺產管理報酬之依據，惟查該作業要
    點僅為行政規則，並無拘束本院之效力，本院仍應本於獨立
    確信之判斷，自行認定事實、適用法律。又遺產報酬金額為
    法院職權審酌事項，不受當事人聲明之拘束，故就不准許之
    部分，毋庸另為駁回之諭知，先行說明。
三、經查：
  ㈠聲請人之上開主張，業據其提出本院109 年度繼字第783 號
    民事裁定暨確定證明書、本院109 年度六簡調字第214 號和
    解筆錄、本院109 年度家催字第56號民事裁定影本暨確定證
    明書、本院自行收納款項收據、雲林縣斗南戶政事務所戶政
    規費收據、雲林縣政府地政規費收據等件影本為證，並經本
    院依職權向調閱本院109 年度繼字第783 號選任遺產管理人
    、109 年度家催字第56號公示催告、109 年度六簡調字第21
    4 號清償債務強制執行等卷宗核閱屬實。準此，聲請人本於
    遺產管理人之地位，聲請本院酌定報酬，洵屬有據。
四、爰裁定如主文。
五、如對本裁定抗告，須於裁定送達後10日之不變期間內，向本
    院提出抗告狀，並繳納抗告費新臺幣1,000 元。
中　　華　　民　　國　　110 　年　　10　　月　　22　　日
                    家事法庭  司法事務官　陳崇漢
以上正本係照原本作成
如對本裁定抗告須於裁定送達後10日內向本院提出抗告狀
中　　華　　民　　國　　110 　年　　10　　月　　25　　日
                              書  記  官　鄭景徽